【裁判字號】    90,易,284
【裁判日期】    900807
【裁判案由】    毀損等
【裁判全文】
臺灣苗栗地方法院刑事判決                            九十年度易字第二八四號
    公  訴  人  臺灣苗栗地方法院檢察署檢察官
    被      告  己○○
                戊○○○
    右  一  人
    選任辯護人  魏早炳
                李克欣
                魏翠亭
右列被告因毀損等案件，經檢察官提起公訴（九十年度偵字第七八六號），本院判決
如左：
    主  文
己○○損壞他人之花草、機車車前擋風板，足以生損害於他人，處拘役肆拾日，如易
科罰金，以佰元折算壹日。其餘被訴恐嚇部分無罪。
戊○○○無罪。
    事  實
一、己○○、戊○○○二人，因於民國八十九年十一月十二日互毆成傷涉訟（此部分
    現為本院以九十年度苗簡字第七八號審理中），嗣即互存芥蒂，屢在戊○○○位
    於苗栗縣苗栗市大同里六鄰西勢美南三三號住處前爭吵，詎己○○於八十九年十
    一月二十三日晚間二十三時二十分許，飲酒後，藉酒意前往戊○○○上開住處，
    徒手將戊○○○住處門前花草拔除，且將其中一株丟往屋頂，並持戊○○○置於
    門前之木棍敲打戊○○○所有之車牌號碼ＳＡＰ–九七五號機車，致該車摔倒在
    地，其車前擋風板因而破裂，足以生損害於戊○○○。
二、案經戊○○○訴由苗栗縣警察局苗栗分局報請臺灣苗栗地方法院檢察署檢察官偵
    查起訴。
    理  由
壹、被告己○○有罪部分：
一、訊據被告己○○固不否認係其損壞戊○○○住處門前花草及機車車前擋風板，惟
    矢口否認有何毀損犯行，辯稱：其因遭戊○○○恐嚇，在義憤之下，無意中撥落
    戊○○○住處三、四只塑膠花盆，撞倒戊○○○之機車，致該車車前擋風板破損
    云云。惟查：右揭事實，業據告訴人戊○○○於警訊、偵查及本院審理時指訴綦
    詳，且據目擊證人甲○○及赴現場處理之警員丙○○、乙○○證述屬實，乙○○
    並於本院審理時證稱：接獲報案到現場後，看到花圃全亂，拔起的花草被丟往屋
    頂，機車擋風玻璃破裂等語在卷，並有現場照片五幀附卷可稽，且依現場照片所
    示，戊○○○住處門前花圃栽種之花草被拔起，其中一株更被丟至屋頂，戊○○○所有之ＳＡＰ–九七五號機車車前擋風板確有破裂（見偵查卷第九至十一頁）
    ，佐以被告己○○於本院九十年七月三日調查時自承：「我有拔他（即戊○○○
    ）花草，砸車子」等語在卷，堪認被告確係以拔除戊○○○住處門前花圃花草及
    以木棍敲打機車之方式，損壞戊○○○之花草、機車，倘如被告己○○所言，其
    非故意所為，何以遭拔除之花草不僅一株而有數株，何況其中一株更被丟至屋頂
    ，是被告己○○上開所辯，顯係事後卸責之詞，不足採信。本件事證明確，被告
    己○○犯行洵堪認定。
二、核被告己○○所為，係犯刑法第三百五十四條第一項之毀損罪。其先後損壞告訴
    人戊○○○所有花草及機車車前擋風板，顯係基於同一毀損犯意下之接續行為，
    僅侵害一個法益，只論以一罪。爰審酌被告己○○之生活狀況、智識程度、與被
    害人戊○○○平日之關係，其犯罪之動機、目的、所受刺激、手段，所生危害非
    鉅，犯罪情節尚屬輕微及犯罪後態度，迄今尚未與告訴人戊○○○達成民事和解
    等一切情狀，量處如主文所示之刑，並諭知易科罰金之折算標準，以示懲儆。
貳、被告己○○、戊○○○無罪部分：
一、公訴意旨略以：被告己○○、戊○○○二人，因於八十九年十一月十二日互毆成
    傷涉訟，嗣即互存芥蒂，被告己○○於八十九年十一月中旬某日，在告訴人戊○○○位於苗栗縣苗栗市大同里六鄰西勢美南三三號住處前，對告訴人戊○○○恫
    嚇稱：「要死就給你死，讓你離開」、「若再過我家門口要斷你手腳」等語，被
    告戊○○○則於八十九年十月二十三日十八時三十分許，在其上開住處前，亦揚
    言欲要讓告訴人己○○死得很難看，欲對其潑灑硫酸毀容、打斷其手腳等語，互
    使對造心生畏怖，致生危害於安全。因認被告己○○、戊○○○分別涉有恐嚇罪
    嫌等語。
二、本件公訴人認被告己○○、戊○○○分別涉有前揭犯行，各係以告訴人戊○○○
    之指述、證人甲○○之證詞，及告訴人己○○之指述、證人丁○○、庚○○之證
    詞資為論據。訊據被告己○○、戊○○○均堅決否認各有其事，均辯稱：未出言
    恐嚇等語。
三、按犯罪事實應依證據認定之，無證據不得推定其犯罪事實。又不能證明被告犯罪
    者，應諭知無罪之判決，刑事訴訟法第一百五十四條、第三百零一條第一項分別
    定有明文。次按認定犯罪事實，須依證據，而所謂證據，係指合法之積極證據就
    犯罪事實能為具體之證明者而言；又認定不利於被告之事實，須依積極證據，苟
    積極證據不足為不利於被告事實之認定時，即應為有利於被告之認定，更不必有
    何有利之證據，最高法院三十年上字第八一六號著有判例。再所謂「積極證據足
    以為不利於被告之認定」，係指據為訴訟上證明之全盤證據資料，在客觀上已達
    於一般人均不致於有所懷疑，而得確信被告確曾犯罪之程度，若未達此一程度，
    而有合理懷疑之存在時，即無從為有罪之確信，此觀同院七十六年度台上字第四
    九八六號判例旨自明。又告訴人之指訴，無非係以使被告受刑事追處罰為目的，
    有時難免故予誇大，自不得僅以告訴人之指訴為唯一論據，仍應調查其他其必之
    證，以查明是否與事實相符，合先敘明。
四、經查：
  (一)本件公訴人所指被告己○○出言恐嚇告訴人戊○○○，致戊○○○心生畏怖，致
    生危害於安全乙節，除據告訴人單一之指訴外，並稱證人甲○○知悉此事，惟證
    人甲○○於偵查中及本院審理時均結證稱：其於己○○、戊○○○互毆事件發生
    後隔二、三天，剛好路過己○○家，聽到己○○和其友人聊天時談到要潑戊○○○硫酸，並大聲稱戊○○○如經過她家門口，要打斷她腳，戊○○○住己○○家
    對面，戊○○○應有聽到等語，核與告訴人於偵查中指訴：「他（即被告己○○
    ）原與三、四人在屋內商議潑我硫酸，我朋友聽到打電話警告我。事後就到門口
    叫罵：『你在這二十幾年那麼囂張，要給你死就死，讓你離開。若你再過我門口
    ，要斷你手腳』」等語，互有出入。關於被己○○揚言要對戊○○○潑硫酸部分
    ，告訴人戊○○○指稱係其友人聽到被告己○○與人聊天談及要潑其硫酸，該友
    人打電話告訴她，證人甲○○則證稱其係路過己○○家門口時聽到己○○在與人
    聊天談到潑戊○○○硫酸，戊○○○家住己○○家對面，應有聽到等語，顯屬有
    異。況刑法第三百零五條之恐嚇罪，所稱以加害生命、身體、自由、名譽、財產
    之事實，恐嚇他人係指以使人生畏時為目的，而通知將加惡害之旨於被害人而言
    ，若僅在外揚言加害，並未對於被害人為惡害之通知，尚難構成該罪，此有最高
    法院五十二年台上字第七五一號判例可供參照，縱己○○曾提及要對戊○○○潑
    硫酸，惟依告訴人戊○○○及證人甲○○所述，被告己○○並未直接對告訴人戊○○○揚言，亦未要求他人代為向戊○○○傳話，是此部分尚難構成恐嚇罪。
  (二)另關於被告己○○於八十九年十一月中旬某日對告訴人戊○○○恫嚇稱：「要給
    你死就死，讓你離開。若你再過我門口，要斷你手腳」部分，除據告訴人戊○○○指訴外，並經證人甲○○證稱其見到被告己○○於其住處門口對著告訴人戊○○○住處大聲講上開話語，惟查告訴人戊○○○與被告己○○近來感情不睦，時
    常吵架，此據被告己○○、告訴人戊○○○自承在卷，並經證人甲○○、丁○○
    、庚○○結證屬實，又查告訴人戊○○○曾於八十九年十一月二十三日十八時三
    十分許，拿飯倒在己○○背上，兩人又起衝突，當晚己○○即損壞其花草及機車
    擋風板乙節，業據被告戊○○○供承在卷，核與證人庚○○、陳潘豔珍證述情節
    相符，佐以告訴人戊○○○陳稱其於遭被告己○○恐嚇後，仍以自被告己○○門
    口經過之方式出入，係自被告己○○損壞其物品後，始從另外一邊走，之前未曾
    就遭被告己○○恐嚇一事報警，衡諸常情，一般人倘聽聞加害生命、身體、自由
    之恐嚇言語，使人心生畏怖，致生危害於安全時，應當立即報警處理，縱未報警
    ，亦盡可能不與出言恐嚇之人接觸，惟告訴人戊○○○於八十九年十一月中旬某
    日聽聞被告己○○揚言：「要給你死就死，讓你離開。若你再過我門口，要斷你
    手腳」等語後，並未立即報警，且依舊自己○○門口經過，猶有甚者，更於八十
    九年十一月二十三日十八時三十分許，拿飯倒在己○○背上，顯見告訴人戊○○○並未因被告己○○之上開言語而有所不安，難謂已達於使人心生畏怖，致生危
    害於安全之程度。
  (三)至被告戊○○○於八十九年十一月二十三日，對告訴人己○○揚言欲對其潑灑硫
    酸、斷其手腳等語部分，除告訴人己○○單一之指訴外，並稱丁○○、陳潘豔珍
    及庚○○有聽到云云，惟證人丁○○於本院審理時結證稱：聽到顏金英說要告倒
    己○○，要己○○被關，未聽到戊○○○其他的話等語；證人陳潘豔珍亦於本院
    審理時先證稱：六點多他們吵架時，有說到戊○○○說要告己○○，要讓己○○
    死得很難看，復改稱：那天沒有說要讓己○○死等語；證人庚○○則證稱：之前
    戊○○○有說要找兄弟斷己○○手腳，八十九年十一月二十三日當天是否有恐嚇
    其未聽到等語，是告訴人己○○所言是否可信，並非無疑。況即使被告戊○○○
    曾於八十九年十八時三十分許對告訴人己○○揚言要潑其硫酸、斷其手腳等語，
    惟查，告訴人己○○於當晚仍至被告戊○○○住處門前，損壞其花草及機車車前
    擋風板，己○○復於本院九十年七月二十四日審理時自承在九十年農曆春節前搬
    家，其在搬家前，與被告戊○○○均互相自彼此住處門口經過，顯見告訴人己○○並未因戊○○○所言而心生畏怖，仍主動與戊○○○接觸，是依告訴人己○○
    之指訴，被告戊○○○所為犯行與恐嚇罪之構成要件尚有不符。
  (四)綜上所述，公訴人所舉之證據不足以證明被告己○○、戊○○○犯有恐嚇罪，此
    外本院復查無其他積極證據足以證明被告己○○、戊○○○犯有公訴人所指之犯
    行，自屬不能證明被告二人犯恐嚇罪，依照前揭說明，應為無罪判決之諭知。
據上論斷，應依刑事訴訟法第二百九十九條第一項前段、第三百零一條第一項，刑法
第三百五十四條，第四十一條第一項前段，罰金罰鍰提高標準條例第一條前段、第二
條前段，判決如主文。
本案經檢察官蔡宗熙到庭執行職務。
中    華    民    國    九十      年      八        月        七        日
                                     臺灣苗栗地方法院刑事第二庭
                                         法  官  陳  慧  萍
右正本證明與原本無異。
如不服本判決，應於送達後十日內向本院提出上訴狀（須附繕本），上訴於台灣高等
法院台中分院。
                                         書記官  陳  建  分
中    華    民    國    九十      年      八        月        七        日
附錄論罪科刑法條
刑法第三百五十四條：
毀棄、損壞前二條以外之他人之物，或致令不堪用，足以生損害於公眾或他人者，處
二年以下有期徒刑、拘役或五百元以下罰金。


司法院資訊處製作；財團法人民間司法改革基金會備份。
